臺灣彰化地方法院刑事判決
109年度訴字第865號
公  訴  人  臺灣彰化地方檢察署檢察官
被      告  李家慶




上列被告因加重詐欺等案件，經檢察官追加起訴（109年度偵字
第7255號），被告於本院準備程序進行中就被訴事實為有罪之陳
述，經告知簡式審判程序之旨，並聽取當事人之意見後，本院裁
定由受命法官獨任進行簡式審判程序，判決如下：
    主  文
李家慶犯三人以上共同詐欺取財罪，累犯，處有期徒刑壹年貳月
。扣案之台灣大哥大SIM卡壹張沒收。
    事  實
一、李家慶（微信帳號「普羅」）於民國108年8月間加入趙常聞
    （微信帳號「恩」）、吳俊霆（微信帳號「雲淡風輕」）、
    微信帳號「豬腳」（又稱小宇）等三人以上所組成之詐欺集
    團，劉冠甫於108年8月間介紹吳俊霆加入上開詐欺集團擔任
    車手，由吳俊霆擔任取款車手，需聽從指示前往指定地點，
    拿取受詐欺人遭詐騙款項，再將提領款項交付給李家慶，李
    家慶則交付台灣大哥大SIM卡1張給吳俊霆作為聯繫之用，並
    擔任收取車手款項之工作，再由李家慶將款項轉交給趙常聞
    ，趙常聞再交給「豬腳」。李家慶即與趙常聞、吳俊霆、「
    豬腳」等真實姓名年籍不詳之成年人所組成之詐欺集團成員
    ，共同基於意圖為自己不法所有之三人以上詐欺取財、掩飾
    或隱匿詐欺所得去向之洗錢犯意聯絡，由該詐欺集團某成員
    於108年8月9日上午10時許，假冒中華電信客服、165反詐騙
    人員、調查該案件之張清雲主任，撥打電話向陳千祝訛稱其
    帳戶涉及洗錢、綁架遭凍結，須清查及監管云云，致陳千祝
    陷於錯誤，而依該詐欺集團成員指示，於同日13時許，將其
    所有之現金新臺幣（下同）5萬1,000元，放置在彰化縣○○鄉
    ○○路○○○○街○○○○○○○區○○○○○○○號碼000-0000號機車置物箱內
    。吳俊霆則依詐欺集團成員之指示，於同日13時16分許，前
    往上開地點，拿取現金後離去。嗣因吳俊霆未將取得款項交
    給李家慶，而係將其中3萬7,000元交給其不知情之友人留崇
    豪作為給付車貸之用，並取走4,000元作為自己車錢，上游
    詐欺集團成員察覺遭到黑吃黑，趙常聞遂委由劉冠甫找吳俊
    霆出面，吳俊霆即自留崇豪處取回3萬元，再由劉冠甫向他
    人借2萬元，趙常聞則自行支出1,000元，並將5萬1,000元上
    繳回詐欺集團。後經陳千祝察覺有異，報警處理，為警調閱
    監視器錄影畫面，而循線自吳俊霆處扣得其作案時穿著之短
    袖上衣1件、鞋子1雙及三星廠牌手機1支（含台灣大哥大、
    遠傳SIM卡各1張），始悉上情（吳俊霆、劉冠甫、趙常聞所
    涉部分，由本院另以109年度訴字第758號判決審結）。
二、案經彰化縣警察局和美分局報告臺灣彰化地方檢察署檢察官
    偵查後追加起訴。
    理  由
一、上開犯罪事實，業據被告李家慶於警詢、偵查、本院準備程
    序及審理中均坦承不諱，核與另案被告吳俊霆、劉冠甫、趙
    常聞於警詢、偵查及本院審理中之供述、證人即被害人陳千
    祝、證人林勝裕於警詢、證人留崇豪於警詢及偵查中之證述
    相符，並有被害人報案資料、陳報單、受理各類案件紀錄表
    、反詐騙案件紀錄表、受理刑事案件報案三聯單、監視器翻
    拍照片、彰化縣警察局和美分局搜索、扣押筆錄、扣押物品
    目錄表、扣押物品照片、手機通話紀錄翻拍照片、蒐證照片
    等在卷可稽，復有扣案之三星廠牌手機1支（含台灣大哥大
    、遠傳SIM卡各1張）等物可佐，另經本院調閱109年度訴字
    第758號刑事案件卷宗核閱無訛，足認被告上開之自白與事
    實相符，應堪採信。是本案事證明確，被告前開犯行洵堪認
    定，應予依法論科。
二、論罪科刑：
（一）核被告所為，係犯刑法第339條之4第1項第2款之三人以上
      共同詐欺取財罪及洗錢防制法第14條第1項之一般洗錢罪
      。公訴意旨雖認被告應論以三人以上共同冒用政府機關名
      義詐欺取財罪，然現今詐欺集團行詐內容態樣繁多，諸如
      誆稱中獎、假裝友人借款、訛稱身分遭冒用、誑稱至親遭
      綁架等不一而足，並無積極事證足資證明被告對於本案詐
      欺取財犯行係以冒用政府機關名義對被害人行詐等情，確
      有直接或間接之具體認識，應不構成刑法第339條之4第1
      項第1款之加重條件。惟因刑法第339條之4第1項所列各款
      均僅屬於加重詐欺取財罪之加重條件，縱法院審理結果認
      被告所犯加重條件與公訴人所起訴者不一致，亦僅屬於加
      重條件之增減，不生變更起訴法條問題。
（二）被告與另案被告吳俊霆、趙常聞及所屬之詐欺集團成員間
      ，就本案犯行，有犯意聯絡及行為分擔，應論以共同正犯
      。
（三）被告上開犯行，係以一行為觸犯上開二罪名，為想像競合
      犯，應依刑法第55條之規定，從一重之三人以上共同詐欺
      取財罪處斷。
（四）被告前因違反毒品危害防制條例案件，經臺灣臺中地方法
      院以100年度訴字第3104號判決判處應執行有期徒刑3年8
      月確定，於103年4月23日縮短刑期假釋出監付保護管束，
      於104年4月6日保護管束期滿未經撤銷假釋，視為執行完
      畢等情，有臺灣高等法院被告前案紀錄表在卷可參，其於
      有期徒刑執行完畢後5年內，故意再犯本案有期徒刑以上
      之罪，為累犯。本院審酌被告未因前案經徒刑執行完畢後
      產生警惕作用，顯見其刑罰反應力薄弱，且依本案犯罪情
      節，予以加重最低本刑亦無罪刑不相當之情形，爰依刑法
      第47條第1項規定加重其刑。
（五）按洗錢防制法第16條第2項固規定「犯前2條之罪，在偵查
      或審判中自白者，減輕其刑」，被告於偵查及本院審理時
      均自白本案洗錢之犯行，依上開規定，原應減輕其刑，然
      被告所犯洗錢犯行係屬想像競合犯其中之輕罪，而被告本
      案犯行係從一重論以三人以上共同詐欺取財罪，就被告此
      部分想像競合輕罪得減刑部分，本院於後述依刑法第57條
      量刑時將一併衡酌該部分減輕其刑事由，附此敘明。
（六）爰以行為人之責任為基礎，審酌被告為青壯之年，身心健
      全，竟不思循正當合法之方式謀財營生，反貪圖不法利益
      ，加入詐欺集團，擔任收水工作，所為侵害被害人之財產
      法益，嚴重破壞社會秩序，且製造金流斷點，增加犯罪查
      緝之困難，甚有不該，惟念及其犯後坦承犯行，尚有悔意
      ，兼衡其犯罪之動機、目的、手段、擔任角色及參與程度
      ，被害人表示不願調解，故本院未能安排調解之情形，復
      考量被告自陳高職畢業之智識程度，入監前從事服務業之
      家庭生活狀況等一切情狀，量處如主文所示之刑。
三、沒收部分：
（一）另案被告吳俊霆所涉本案犯行，為警查扣之台灣大哥大SI
      M卡1張，係被告所有而交予另案被告吳俊霆使用，以供本
      案犯行聯繫所用，已據被告陳稱在卷（見本院卷第281頁
      ），核與另案被告吳俊霆在本院109年度訴字第758號案件
      之供稱相符，爰依刑法第38條第2項前段之規定，宣告沒
      收。
（二）被告於本院審理時供稱：未取得報酬等語（見本院卷第28
      1頁），且無證據顯示被告因本案犯行有取得報酬或獲得
      其他犯罪所得情形，是無庸為沒收之諭知。
據上論斷，應依刑事訴訟法第273條之1第1項、第299條第1項前
段，判決如主文。
本案經檢察官吳皓偉追加起訴，檢察官陳詠薇到庭執行職務。
中　　華　　民　　國　　110 　年　　5 　　月　　12　　日
                  刑事第三庭    法  官  胡佩芬
以上正本證明與原本無異。
如不服本判決應於收受判決後20日內向本院提出上訴書狀，並應
敘述具體理由。其未敘述上訴理由者，應於上訴期間屆滿後20日
內向本院補提理由書（均須按他造當事人之人數附繕本）「切勿
逕送上級法院」。
告訴人或被害人對於判決如有不服具備理由請求檢察官上訴者，
其上訴期間之計算係以檢察官收受判決正本之日期為準。
中　　華　　民　　國　　110 　年　　5 　　月　　12　　日
                                書記官  林明俊
附錄本案論罪科刑法條：
中華民國刑法第339條之4
犯第339條詐欺罪而有下列情形之一者，處1年以上7年以下有期
徒刑，得併科1百萬元以下罰金：
一、冒用政府機關或公務員名義犯之。
二、三人以上共同犯之。
三、以廣播電視、電子通訊、網際網路或其他媒體等傳播工具，
    對公眾散布而犯之。
前項之未遂犯罰之。
洗錢防制法第2條
本法所稱洗錢，指下列行為：
一、意圖掩飾或隱匿特定犯罪所得來源，或使他人逃避刑事追訴
    ，而移轉或變更特定犯罪所得。
二、掩飾或隱匿特定犯罪所得之本質、來源、去向、所在、所有
    權、處分權或其他權益者。
三、收受、持有或使用他人之特定犯罪所得。
洗錢防制法第14條
有第二條各款所列洗錢行為者，處7年以下有期徒刑，併科新臺
幣5百萬元以下罰金。
前項之未遂犯罰之。
前二項情形，不得科以超過其特定犯罪所定最重本刑之刑。